【裁判字號】    95,易,2871
【裁判日期】    951128
【裁判案由】    詐欺
【裁判全文】
臺灣臺中地方法院刑事判決              95年度易字第2871號
公  訴  人  臺灣臺中地方法院檢察署檢察官
被      告  乙○○
上列被告因詐欺案件，經檢察官提起公訴（95年度偵字第1460號
），被告於準備程序中就被訴事實為有罪之陳述，受命法官於聽
取當事人之意見後，由本院合議庭裁定改由受命法官獨任依簡式
審判程序審理，本院判決如下：
    主    文
乙○○連續意圖為自己不法之所有，以詐術使人將本人之物交付
，累犯，處有期徒刑伍月，如易科罰金，以參佰元（即新臺幣玖
佰元）折算壹日。
    犯罪事實
一、乙○○於民國85年間，曾因違反肅清煙毒條例案件，經臺灣
    臺南地方法院判處有期徒刑二年四月確定，並於90年4月24
    日執行完畢。猶不知悔改，復基於意圖為自己不所有之概括
    犯意，連續於94年10月4日，至甲○○位於臺中市○○街13
    號之小吃店內，以投資生意需一筆現金週轉，一週內即可返
    還為由，向甲○○詐借新臺幣（下同）二十五萬元，甲○○
    不疑有他，乃如數借之，一週後即94年10月10日，乙○○不
    僅未還款，又以相同理由，向甲○○再借四十二萬元，並簽
    立借據載明94年10月18日還款，為表誠意，且將其身分證交
    予甲○○保管，甲○○因陷於錯誤，仍如數借之。詎乙○○
    得款後，卻未按期還款，僅於94年11月9日寫一份內載將於
    94年11月13日先還十萬元之和解書給甲○○，惟屆期後，不
    僅未還款且行蹤不明，甲○○始知受騙。
二、案經甲○○訴請臺灣臺中地方法院檢察署檢察官偵查起訴。
    理    由
一、上揭犯罪事實業據被告乙○○坦承不諱，核與告訴人甲○○
    指訴之情節相符。並有被告第二次借款時所簽立之借據一紙
    及交予告訴人保管之身分證一張、94年11月9日簽寫之和解
    書一份附卷可稽。本件事證明確，被告犯行應堪認定。
二、核被告所為，係犯刑法第339條第1項之詐欺取財罪。又刑
    法於94年2月2日修正公布，並於95年7月1日生效施行，修正
    前之刑法第56條連續犯規定已於修正中被刪除，此刪除雖非
    犯罪構成要件之變更，但顯已影響行為人刑罰之法律效果，
    自屬法律有變更，新舊法比較結果，新法並未較有利於行為
    人，依刑法第2條第1項前段規定，仍應適用較有利於被告之
    行為時法即舊法論以連續犯。被告二次犯行，時間緊接，方
    法相同，觸犯構成要件相同之罪名，顯係基於概括犯意為之
    ，應依連續規定論以一罪，並加重其刑。刑法第339條第1
    項詐欺取財罪，法定刑得科或併一千元以下罰金，依修正後
    刑法施行法增訂第1條之1：「94年1月7日刑法修正施行後，
    刑法分則編所定罰金之貨幣單位為新臺幣，94年1月7日刑法
    修正時，刑法分則編未修正之條文定有罰金者，自94年1月7
    日刑法修正施行後，就其所定數額提高為三十倍，但72年6
    月26日至94年1月7日新增或修正之條文，就其所定數額提高
    為三倍。」，及刑法第33條第5款修正為：「主刑之種類如
    下：五、罰金：新臺幣一千以上，以百元計算之」等規定觀
    之，依修正後之法律，刑法第339條第1項詐欺取財罪所得科
    處之罰金刑最高為新臺幣三萬元，最低為新臺幣一千元，然
    依被告行為時之刑罰法律，即罰金罰鍰提高標準條例第1條
    前段規定之提高倍數十倍及修正前刑法第33條第5款規定之
    罰金最低額一元計算，則刑法第339條第1項之詐欺取財罪所
    得科處之罰金最高為銀元一萬元，最低額為銀元十元，若換
    算為新臺幣，最高額與新法同為新臺幣三萬元，最低額則僅
    為新臺幣三十元。比較上述修正前、後之刑罰法律，應以修
    正前之刑法第33條第5款之規定較有利於被告。被告於85
    年間，曾因違反肅清煙毒條例案件，經臺灣臺南地方法院判
    處有期徒刑二年四月確定，並於90年4月24日執行完畢，此
    有臺灣高等法院被告前案紀錄表一份在卷可按，被告於五年
    以內再犯本件有期徒刑以上之罪，不論依修正前刑法第47條
    ，或修正後刑法第47條第1項規定，均構成累犯，對被告而
    言並無有利或不利之情形，自不生新舊法比較之問題，依刑
    法第2條第1項前段規定，應逕依修正前之刑法第47條論以累
    犯，並遞加重其刑。爰審酌被告犯後坦認所為態度良好，頗
    具悔意，惟告訴人迄未獲得任何賠償損害非淺等一切情狀，
    量處如主文所示之刑，再修正前之刑法第41條第1項前段規
    定：「犯最重本刑為五年以下有期徒刑以下之刑之罪，而受
    六個月以下有期徒刑或拘役之宣告，因身體、教育、職業、
    家庭之關係或其他正當事由，執行顯有困難者，得以一元以
    上三元以下折算一日，易科罰金」，被告行為時之易科罰金
    折算標準，修正前罰金罰鍰提高標準條例第2條前段（現已
    刪除）規定，就其原定數額提高為一百倍折算一日，則本件
    被告行為時之易科罰金折算標準，應以銀元三百元折算一日
    ，經折算為新臺幣後，應以新臺幣九百元折算為一日，而修
    正後之刑法第41條第1項前段規定：「犯最重本刑為五年以
    下有期徒刑以下之刑之罪，而受六個月以下有期徒刑或拘役
    之宣告者，得以新臺幣一千元、二千元或三千元折算一日，
    易科罰金」，比較修正前後之易科罰金折算標準，以修正前
    之規定，較有利於被告，依刑法第2條第1項前段，本件應依
    修正前刑法第41條第1項前段規定，定其易科罰金之折算標
    準。
據上論斷，應依刑事訴訟法第273條之1第1項、第299條第1項前
段，刑法第2條第1項前段、第339條第1項、修正前刑法第56條、
第33條第5款、第47條、第41條第1項前段，罰金罰鍰提高標準條
例第1條前段、修正前罰金罰鍰提高標準條例第2條，判決如主文
。
中    華    民    國    95    年    11    月    28    日
                              法  官  李秋娟
上為正本係照原本作成
如不服本判決，應於送達後十日內向本院提出上訴狀（須附繕本
），上訴於臺灣高等法院臺中分院。
                              書記官  吳慕先
中    華    民    國    95    年    11    月    28    日
中華民國刑法第339條第1項（普通詐欺罪）
意圖為自己或第三人不法之所有，以詐術使人將本人或第三人之
物交付者，處五年以下有期徒刑、拘役或科或併科一千元以下罰
金。


司法院資訊處製作；財團法人民間司法改革基金會備份。
